臺灣臺中地方法院民事判決
110年度沙簡字第216號
原      告  洪麗玲  
被      告  詹秋貴  
訴訟代理人  廖月娥  
上列當事人間請求返還土地事件，本院於民國111年4月13日言詞
辯論終結，判決如下：
    主      文
原告之訴及假執行之聲請均駁回。
訴訟費用由原告負擔。
    事實及理由
壹、程序部分：
    按民事訴訟法第427條第2項第5款所謂因定不動產界線之訴
    訟，或設置界標涉訟者，係指不動產之經界不明，或就經界
    有爭執而求定其界線所在之訴訟而言，此與請求確認某不動
    產至某界線屬於自己所有或不屬於被告所有而涉訟者不同（
    最高法院100年度台抗字第164號裁定意旨參照）。又原告訴
    請確定界址，若屬對土地所有權並無爭執，僅在請求判定界
    址，其訴訟標的價額不能核定，應依民事訴訟法第77條之12
    之規定，其標的價額視為新臺幣（下同）165萬元。倘涉及
    土地面積之爭執，即應調查原告就訴訟標的所有之利益究為
    若干，以核定其訴訟標的價額，亦即以兩造有爭執之土地面
    積價額為準，徵收裁判費（臺灣高等法院臺中分院104年度
    抗字第216號裁定意旨可資參照）。查本件原告起訴聲明請
    求：確認原告所有坐落臺中市○○區○○○段○○○段0000地號土地
    （重測後為臺中市○○區○○段000地號，下稱系爭土地），與
    被告所有坐落同地段81、77-6、78地號土地（下分別稱81、
    77-6、78地號土地），互相毗鄰的邊界應以原告77-4地號東
    側邊長27.3公尺直線為之，並歸還原告2.67平方公尺面積，
    經本院通知原告補正，究係請求確認界址，或返還土地，原
    告雖於民國110年2月21日具狀陳報，表示係因系爭土地東側
    直線邊長確實因此短少，請求確認界址；於本院110年5月5
    日言詞辯論時則稱：被告的77-6、81地號土地和系爭土地有
    相鄰，被告78地號土地沒有和系爭土地相鄰。我要確認界址
    的部分，就是系爭土地東側的長度是27.3公尺，請求被告返
    還我2.67平方公尺面積等語。惟查，原告本意仍係主張因界
    址之爭執，致原告系爭土地面積短少，且未變更訴之聲明，
    仍請求被告返還2.67平方公尺之土地，而兩造對本件應適用
    舊地籍圖為兩造間之界址並無爭執（詳下述），應認原告提
    起本件訴訟係在請求返還土地，非單純請求確認界址，故本
    件案由應為返還土地，先予敘明。
貳、實體部分：
一、原告主張：原告所有系爭土地，與被告所有77-6、81地號土
    地相毗鄰，當初被告的土地是向原告購買的，也有經地政事
    務所測量，但上開土地經重測後，界址有向北偏移情形，導
    致系爭土地東側邊長短少了0.425公尺，面積因而短少2.67
    平方公尺，原告主張本件應依重測前舊地籍圖經界線來確認
    界址，並依據系爭土地所有人規定提起本件訴訟等語。聲明
    ：被告應將其占用系爭土地2.67平方公尺歸還原告；願供擔
    保，請准假執行。
二、被告答辯：被告當初確實有向原告購買77-6地號土地，當時
    有聲請地政事務所測量，被告對原告主張以舊地籍圖為經界
    線沒有意見，對於本件經法院囑託測量後，依測量成果圖顯
    示被告沒有占用系爭土地也沒有意見。並聲明：原告之訴
    駁回。
三、經查，原告主張兩造所有之土地互相毗鄰，且本件兩造土地
    均有重測之事實，兩造間土地界址應以重測前舊地籍圖為準
    等事實，業據原告提出土地登記謄本、現場照片、重測前籍
    圖（見本院卷第53-73、87頁）為證，並為被告所不爭執，
    均堪信為真實。
四、至於原告主張被告土地經重測後，有占用系爭土地一情，為
    被告所否認，自應由原告舉證以實其說。經查，本院於110
    年8月5日會同兩造及臺中市清水地政事務所人員至現場履勘
    ，並囑託該所依兩造之舊地籍圖地籍線測量結果，被告所 
    蓋建築物並未占用系爭土地等情，有本院勘驗筆錄、現場照
    片及臺中市清水地政事務所111年1月21日函暨所附土地複丈
    成果圖在卷可憑（見本院卷第183、185頁）。足見被告所蓋
    建築物並未占用系爭土地，故原告請求如其聲明所載之事項
    ，並無理由，應併同其假執行之聲請，予以駁回。
五、據上論結：原告之訴為無理由，依民事訴訟法第436條第2項
    、第78條，判決如主文。
中　　華　　民　　國　　111 　年　　4 　　月　　27　　日
                  沙鹿簡易庭   法  官  黃建都
以上為正本係照原本作成。
如不服本判決，應於送達後20日內，向本院提出上訴狀並表明上
訴理由，如於本判決宣示後送達前提起上訴者，應於判決送達後
20日內補提上訴理由書（須附繕本）。如委任律師提起上訴者，
應一併繳納上訴審裁判費。
中　　華　　民　　國　　111 　年　　4 　　月　　27　　日
                               書記官